【裁判字號】    97,消債更,754
【裁判日期】    981201
【裁判案由】    更生事件
【裁判全文】
臺灣士林地方法院民事裁定           97年度消債更字第754號
債  務  人  甲○○
代  理  人  王寶蒞律師
上列當事人聲請更生事件，本院裁定如下：
    主  文
更生之聲請駁回。
聲請費用新臺幣壹仟元由聲請人負擔。
    理  由
一、按債務人與金融機構協商成立者，不得聲請更生或清算，但
    因不可歸責於己之事由，致履行顯有重大困難者，不在此限
    ；本條例施行前，債務人依金融主管機關協調成立之中華民
    國銀行公會會員辦理消費金融案件無擔保債務協商機制與金
    融機構成立之協商，準用前項之規定。消費者債務清理條例
    （下稱消債條例）第151 條第5 項、第6 項分別定有明文。
    又聲請更生或清算不合程式或不備其他要件者，法院應以裁
    定駁回之，但其情形可以補正者，法院應定期間先命補正，
    復為同條例第8 條所明定。次按，聲請更生或清算，徵收聲
    請費新臺幣（下同）1 千元；郵務送達費及法院人員差旅費
    不另徵收，但所需費用超過應徵收之聲請費者，其超過部分
    ，依實支數計算徵收；上開所需費用及進行更生或清算程序
    之必要費用，法院得酌定相當金額，定期命聲請人預納之，
    逾期未預納者，除別有規定外，法院得駁回更生或清算之聲
    請，消債條例第6 條亦有明定。
二、聲請意旨略以：伊有不能清償之虞情事，前於民國95年10月
    23日，依照中華民國銀行公會會員辦理消費金融案件無擔保
    債務協商機制與台新國際商業銀行股份有限公司（下稱台新
    銀行）成立協商。惟因協商條件月付金額過高，致伊生活陷
    於困難，故伊確係因非可歸責於己之事由，致履行協商條件
    顯有重大困難。且伊無擔保或無優先權之債務總額未逾1,20
    0 萬元，復未經法院裁定開始清算程序或宣告破產，為此聲
    請更生云云。
三、經查，債務人前於95年間與台新銀行成立協商，協商還款條
    件為分80期，利率0 ％，每月還款2 萬7,046 元，復於97年
    11月10日向台新銀行申請變更債務協商還款條件為每月1 萬
    781 元，且債務人目前仍正常履約，並未毀諾，此有台新銀
    行98年3 月6 日台新債協97法字第20493 號函及本院公務電
    話查詢紀錄表在卷可稽（見本院卷第48至61頁、第115 頁、
    第167 頁）。次查，債務人固於98年4 月6 日及98年10月15
    日民事陳報狀陳稱其配偶劉勝興自95年間失業迄今，所有家
    庭相關費用均由債務人所負擔，惟債務人配偶年僅38歲，正
    值壯年，未有何不能工作之正當理由，應認有謀生能力，而
    無受債務人扶養之權利。且債務人婆婆陳碧霞、小叔劉勝忠
    與債務人同住，亦應共同分擔家庭生活費用。債務人復未提
    出劉勝興、陳碧霞及劉勝忠應受債務人扶養之釋明證據，本
    院為求審慎，乃依職權調查渠等財產及收入狀況，於98 年9
    月28日裁定限債務人於裁定送達後5 日內預納必要費用2,00
    0 元，該裁定已於98年10月5 日合法送達債務人，有該裁定
    送達回證在卷足稽。詎債務人迄今猶未如數預納，顯已逾5
    日之期限，致本院無從審認債務人所陳報支出之必要性，揆
    諸首開說明，本件更生之聲請，於法不合，而應予駁回。
四、再者，債務人全戶共計6 人，其所陳報每月生活必要支出項
    目中，人壽保險3,189 元為非強制險之商業保險費，非屬必
    要費用，不得列入。又電費880 元、水費250 元、家用電話
    費314 元、瓦斯費900 元，合計2,344 元，為家庭共同生活
    費用，平均每人每月391 元。至應受扶養人劉亦成及劉芯妤
    之家庭共同生活費782 元（391 ×2 ＝782） 、子女健保費
    720 元（二名子女全年健保費8,640 元，故每月為720 元）
    ，子女幼稚園學費5,500 元，小孩奶粉、尿布等費用5,000
    元、幼女之保母費每月5,000 元（二歲前1 萬5,000 元，滿
    二歲後陳報可省下1 萬元），合計1 萬7,002 元，則應由債
    務人及其配偶平均分擔，是債務人每月應分擔之子女扶養費
    為8,501 元。債務人家庭生活費分擔額391 元，加計債務人
    子女扶養費分擔額8,501 元、個人行動電話費138 元、勞保
    費343 元（全年度4,116 元，故每月為343 元）、健保費36
    0 元（全年度為4,320 元，故每月為360 元）、餐費6,000
    元、交通費1,200 元，共計1 萬6,933 元，故債務人每月必
    要支出僅為1 萬6,933 元。又依債務人95至97年綜合所得稅
    各類所得資料清單內容，債務人95年平均月所得為5 萬850
    元，96年平均月所得為4 萬6,355 元，97年平均月所得為5
    萬844 元。而據債務人98年薪資單及薪資轉帳存摺內頁明細
    所載，98年債務人每月平均本薪約2 萬6,400 元，每月交通
    費補助為1,280 元，自98年1 月至98年9 月本薪以外收入（
    含績效獎金、紅利、年終獎金等）更高達17萬8,103 元，平
    均每月為1 萬9,789 元，足徵債務人自協商成立後至今之工
    作及收入狀況並無發生重大變化。是以債務人98年平均月收
    入4 萬7,469 元（26400+1280+19789＝47469） ，扣除債務
    人每月生活費用1 萬6,933 元後，所餘3 萬536 元，顯足以
    負擔協商金額1 萬781 元，且扣除協商金額後尚餘1 萬9,75
    5 元，顯見債務人並無其所陳稱每月須繳納之債務額過高，
    致生活陷於困難之情事。
五、綜上所述，債務人逾期未繳納法院定期命預納之必要費用，
    於法已有未合。債務人又未提出證據釋明有何不可歸責於己
    之事由，致履行協商條件顯有重大困難，其主張協商條件月
    付金額過高而有履行困難情事，即非可採。從而，債務人既
    曾參與協商程序，又核無不可歸責於己之事由，其向本院聲
    請更生，係屬聲請更生之要件不備，而該欠缺又屬無從補正
    。揆諸首揭規定，自應駁回其更生之聲請。
六、爰裁定如主文。
中    華    民    國    98    年    12    月    1     日
                  民事第一庭  法      官  李建忠
上為正本係照原本作成。
如不服本裁定，應於裁定送達後10日內，以書狀向本院提出抗告
，並繳納抗告費新臺幣1 千元。
中    華    民    國    98    年    12    月    1     日
                              書  記  官  朱亮彰

司法院資訊處製作；財團法人民間司法改革基金會備份。
